臺灣高等法院刑事判決　　　　　　　　　　　　　九十二年度上訴字第三八九一號
　　上　訴　人　臺灣板橋地方法院檢察署檢察官
　　上　訴　人
　　即　被　告　甲○○
　　指定辯護人　己○○
右上訴人因被告強盜等案件，不服臺灣板橋地方法院九十二年度訴字第四九三號，中
華民國九十二年八月二十二日第一審判決（起訴案號：臺灣板橋地方法院檢察署九十
一年度偵字第八九三二號），提起上訴，本院判決如左：
    主  文
上訴駁回。
    事  實
一、甲○○曾因違反懲治盜匪條例、竊盜、搶奪等案件，經台灣板橋地方法院於民國
    八十五年九月二日，以八十五年度少訴字第四六號分別判處有期徒刑八年六月、
    六月、一年二月，並定應執行刑為有期徒刑九年六月確定。又因恐嚇取財案件，
    經該院於八十六年七月二十三日，以八十六年度易字第四八八九號判處有期徒刑
    五月確定。前開二罪接續執行，嗣於九十年三月二十三日縮短期間假釋出監，指
    揮書執畢日期為九十五年一月二十八日（不構成累犯）。仍不知悔改，復與丁○○（業經原審判決確定）意圖為自己不法之所有，共同基於攜帶兇器強盜之犯意
    聯絡，於九十一年五月二日凌晨零時許，為遮掩面目、防免事後遭人指認，皆頭
    戴安全帽及口罩，至臺北縣板橋市○○路與明德街口之臺灣銀行前，趁乙○○已
    將提款卡插入自動提款機且輸入密碼，惟尚未按取提款數目之際，推由丁○○手
    持其所有（原審誤載為甲○○所有，應予更正）於客觀上足以傷害人之生命、身
    體足供兇器使用之西瓜刀乙支，站立於乙○○右方，嚇稱：我們在跑路，要錢等
    語，令乙○○供出提款卡內之金額，甲○○則站於乙○○後方，以此脅迫方式，
    至使乙○○不能抗拒，從命供出提款卡內尚有新台幣（下同）一萬元之金額，並
    任由丁○○輸入一萬元之數字，而將自動提款機吐出之一萬元及臺灣銀行帳號0
    00000000000號之金融卡一併取走，其二人得手後立即離去，所得財
    物一萬元則花用殆盡。
二、又於九十一年五月十日二十二時許，甲○○騎乘丁○○不知情之父親邱兆榮所有
    車牌號碼ＵＴＺ─一六二號輕型機車搭載丁○○，途經臺北縣新莊市○○路藝術
    中心旁，見戊○○○正欲前往騎車，而皮包放置於腳踏板上，認有機可趁，二人
    復意圖為自己不法之所有，另萌攜帶兇器搶奪之共同犯意聯絡，趁戊○○○不及
    防備之時，由甲○○攜帶其所有足供兇器使用之匕首乙把（單刀刃，刀刃長約十
    八點五公分、刀炳長約十三公分及三節棍乙支（均非管制刀械）在三公尺遠之未
    熄火之上述機車上把風接應，推由丁○○下車自後以不法腕力搶奪戊○○○所有
    之皮包乙個（內有
    融卡一張《起訴書漏載》、電療器一個、員工證件一張、發票人為戊○○○之子
    翁仕坤之彰化商業銀行支票一張、現金一千元），得手後，迅速跑至前開機車並
    搭載甲○○離去。詎甲○○見戊○○○自後追捕，為防護贓物、脫免逮捕，竟單
    獨起意，持上述攜帶之匕首乙把指向戊○○○並嚇令其不得追捕，而當場施以脅
    迫，使戊○○○不敢繼續追捕，隨後逃逸無蹤。嗣於同日二十三時十五分許，丁○○騎乘上述機車搭載甲○○行經臺北縣板橋市○○路二四五巷五三號前，經警
    盤查，始查獲上情，並在丁○○身上起出乙○○遭強盜之臺灣銀行金融卡乙張，
    在機車腳踏座下扣得上述甲○○所有用以脅迫戊○○○不得追捕之匕首乙把及預
    備供搶奪所用之三節棍乙支，復經丁○○帶同員警前往其位於臺北縣樹林市○○
    街八六巷七號三樓之住處，扣得右開丁○○所有供強盜所用之西瓜刀乙支，再於
    翌日即五月十一日凌晨零時三十分許，經丁○○帶同員警前往臺北縣新莊市○○
    路四二九巷巷口起出戊○○○前開遭搶奪而遭丁○○丟棄之電療器乙個及員工證
    件一張，戊○○○其餘證件則遭隨意丟棄而無法尋獲。
三、案經乙○○、戊○○○訴由臺北縣政府警察局板橋分局移送臺灣板橋地方法院檢
    察署檢察官偵查起訴。
    理  由
一、訊據被告甲○○固坦承於上述時地，經警在丁○○身上起出乙○○遭強盜之臺灣
    銀行金融卡乙張；惟矢口否認有何強盜及準強盜之犯行，辯稱：乙○○部分，並
    未強盜，有得到伊同意才取款；另搶奪戊○○○部分，係丁○○單獨所為，當時
    丁○○騎機車載伊，並停車叫伊暫候，伊即在機車上等候，隨後丁○○即拿乙個
    皮包回來，並騎乘機車將伊載走，伊不知丁○○搶奪之情事，亦無持匕首向戊○○○揮舞，且伊警訊遭刑求，又所有人之警詢依法均應排除，不得採為證據云云
    ，經查：
（一）被告有關警詢刑求抗辯部分：
    (1)被告於九十一年五月十一日，檢察官訊問時雖稱：警詢遭刑求，雙手紅腫等語
      ，惟檢察官當場勘驗：其前胸及後背皆無傷痕等情，有筆錄及照片附卷可參（
      偵卷宗第五四頁、五五頁），然此等情狀，是否為刑求所致，尚有研求餘地，
      不能遽信。參諸被告指稱共犯丁○○警詢同遭刑求等語（本院卷第一二七頁）
      ，惟共犯丁○○於檢察官訊問時，並未稱有遭刑求（偵卷第五三頁至五四頁正
      面），而共犯丁○○於九十一年五月十一日前往仁愛醫院急診，是有二側腕部
      挫傷、背部（胸椎）挫傷之傷害，有仁愛醫院出具之診斷證明書乙紙在卷可稽
      （偵卷第七八頁），其傷勢較諸被告自稱之傷痕為重，衡情，果遭刑求，豈會
      默然？是被告指稱同遭刑求等語，已非無疑。
    (2)何況證人即逮捕被告甲○○及共犯丁○○二人之臺北縣政府警察局板橋分局後
      埔派出所員警謝英山於偵訊證稱：伊與其他二位同事於九十一年五月十日二十
      三時，在臺北縣板橋市○○路二四五巷五三號前執行便衣肅竊勤務，發覺甲○○、丁○○共騎一台ＵＴＺ─一六二號機車，惟以口罩將車牌遮起，伊覺得可
      疑，加以盤查，丁○○即騎機車載甲○○加速逃逸，另位員警即以機車撞他們
      ，刀子即掉下來，伊與其他同事即將甲○○、丁○○拉下來，其二人反抗，並
      發生扭打，伊三人將甲○○、丁○○制伏，並請求支援，在圍捕過程中，有與
      被告二人發生扭打，被告二人可能受傷，且被告二人身體很壯，又恐被告二人
      脫逃，故手銬上的很緊，伊並無刑求之情事，因媒體與被害人皆在場等語（偵
      卷第八三頁反面至第八四頁），於原審結稱：被告甲○○、丁○○二人各二次
      警詢筆錄皆係伊製作，製作時並無刑求或違法取供之事，其二人在作筆錄時並
      非常配合，於作完第一次筆錄後，復表示作完筆錄給他們機會去用藥，故伊才
      作第二次筆錄，而丁○○腕傷部分係手銬之痕跡，背部挫傷部分係其反抗時伊
      與同事將其壓制在地上因而造成等語（原審卷第一一一頁至第一一三頁），核
      與被告前開所受雙手紅腫之傷害、共犯丁○○右述所受二側腕部挫傷、背部（
      胸椎）挫傷之傷害等情相符，顯見被告、共犯丁○○所受雙手紅腫之傷害，應
      係經警銬上手銬所造成，而共犯丁○○所受背部（胸椎）挫傷之傷害，應係遭
      員警圍捕壓制於地面時不慎造成，否則共犯丁○○豈能不為刑求抗辯而甘服原
      審判決？是被告之刑求抗辯，為不可採。
    (3)被告稱：警詢係電腦製作，惟錄音卻未錄到打字聲；錄音是照筆錄唸，所以沒
      有停頓；錄音時間與筆錄時間不同，且未錄影，亦可證明係遭刑求，所以警詢
      筆錄不能為證等語，然查：有關錄音是否有停頓或連續，及有無錄到打字等細
      微聲音等情，事關錄音機品質，及警詢是否順暢，不能率即推論是刑求，有無
      錄影亦同，何況，並無刑求已如前述，是被告此部份所辯，亦不足採。
    (4)被告稱：證人謝英山於原審稱「做完筆錄後給他們機會去用藥，我們才作第二
      次筆錄」，顯見警方是脅迫利誘被告為不自由之自白，該自白不得為證據等語
      ，然查：被告宣稱有傷，而警員予以用藥，符合人情，豈是利誘？何況被告前
      後二次警詢筆錄均為相同自白，倘用藥乙節為脅迫利誘，則用藥完畢後，恆諸
      被告習性（此由本院於九十三年三月十二日調查畢，當庭改四月二日再傳喚證
      人調查，且被告亦於當日筆錄簽名無訛，卻於四月二日調查畢稱：上次未告知
      今日開庭，經本院當庭勘驗該日錄音帶，確有告知等情可證），自會於第二次
      警詢筆錄為否認，然卻未為之，顯見所辯為子虛，不足採信。
    (5)被告稱：被害人於警詢明確指認，而於檢察官偵訊時卻較模糊指認，足證警詢
      有遭誤導，不足為證，查依刑事訴訟法第一五九條第一項規定，本院並未採用
      被害人警詢筆錄為被告犯罪之證據，合予說明。
    (6)至共犯丁○○警詢有關搶奪丙○○部分，雖不實在（詳後述），惟其稱：乙○○、戊○○○部份均實在（本院卷第九六頁），是不能以共犯警詢部分不實，
      率即推論遭刑求，反之，應認係未遭刑求，否則，何以有實在與不實在並存？
      足認警詢係出於自由意志陳述。
（二）被告與共犯丁○○共同強盜乙○○所有之一萬元及臺灣銀行金融卡部分：
    (1)共犯丁○○於之於警詢（此為其於本院調查時不爭執，詳本院卷第六三頁、九
      六頁）稱：九十一年五月二日零時許，在臺北縣板橋市○○路明德路口，伊與
      甲○○看見婦女在臺灣銀行提款機前領錢，伊即從紙套抽出西瓜刀在被害人前
      方說：「我要錢，不傷人，交錢出來」，甲○○則在後方，由伊搶奪被害人之
      金融卡及現金一萬元，後騎車往南雅南路逃逸，然後至板橋市○○○路錢櫃Ｋ
      ＴＶ唱歌飲酒花用完畢等語甚明（偵卷第八頁及反面）；核與被告警詢稱：九
      十一年五月二日零時許，在臺北縣板橋市○○路明德路口，伊與丁○○看見婦
      不傷人，交錢出來」，伊則在後方，由丁○○搶奪被害人之金融卡及現金一萬
      元，後騎車往南雅南路逃逸，後來伊二人至板橋市○○○路錢櫃ＫＴＶ唱歌飲
      酒將錢花完等語相符（偵卷第十四頁）。
    (2)被害人乙○○於偵訊、原審及本院稱：九十一年五月一日晚上快十二點，在舊
      板橋火車站台灣銀行提款機前，伊將提款卡放進去，按完密碼，金額還未按，
      即有兩個男的走過來，一個站右手邊比較高、比較瘦、戴眼鏡，一個站後方較
      矮、較胖，兩人都戴半罩式安全帽，都帶口罩，右邊的男人即亮出西瓜刀給伊
      看，說小姐不要動，不要怕他只是需要錢，伊看了會害怕，不敢抗拒，伊說沒
      有錢，他說「現在在跑路需要錢，你只要告訴我有多少錢，我不會傷害你」，
      伊說裡面有一萬元，戴眼鏡那人即自己按一萬元，將錢及提款卡都拿走；西瓜
      刀係較高、載眼鏡那人從紙套抽出，伊當時很害怕，且無法抗拒等語（偵卷第
      九二頁至第九三頁、原審卷第一三五頁至一三七頁、本院卷第一三六頁至一三
      九頁）。而其遭強盜之情形，恰經臺灣銀行裝設於自動提款機上之監視器錄影
      留存，有錄影帶附卷可稽，而錄影帶所錄得之內容業經翻拍成照片四幀（偵卷
      第七九頁及其反面），復據原審當庭勘驗錄影帶無訛（原審卷第九六頁），該
      照片所示之二名歹徒雖頭載安全帽及口罩，惟該二名歹徒其中提款之人較高、
      瘦，站於後方之人較矮、胖，亦與較高、瘦之丁○○，及較矮、胖之甲○○之
      體型吻合，且由上述翻拍之照片觀之，足知該二名歹徒長相與被告二人長相極
      為相似。另被害人乙○○所指之歹徒持以強盜所用西瓜刀乙支，亦與警察在被
      告丁○○住處查扣之黃色太陽牌西瓜刀相同，此據乙○○於偵訊及原審陳明在
      卷（偵卷第九三頁、原審卷第一三六頁末行），且乙○○遭強盜之臺灣銀行金
      融卡亦係在共犯丁○○身上查獲，此為其所是認，並經證人謝英山於偵訊中陳
      明（偵卷第八四頁），由此足徵被害人指訴確有依據，堪予採信。
    (3)被告辯稱：有經被害人同意才按鍵取款，果真強盜，怎會僅拿一萬元，而將皮
      包還被害人等語，然查：被害人乙○○堅決否認曾同意被告取款，並稱：刀拿
      在旁邊，另一個人在後面，我很害怕，一直哭等語（本院卷第一三七頁）。恆
      諸一般於凌晨，單身猝遇陌生男子二人，一執刀械，又遭二人圍繞等情，莫不
      擔憂生命安危，顯然不能抗拒，亦足證被告與共犯丁○○二人主觀上確基於攜
      帶兇器以脅制被害人，至使不能抗拒而取其財物之犯意，此由共犯丁○○稱：
      之前於四月，已商量找比較瘦弱來恐嚇取財等語（本院卷第九七頁）、被告稱
      ：我沒錢，丁○○告訴我找比較瘦弱的，說找到適合的對象就做，要帶刀等語
      （本院卷第九七至九九頁），顯見被告與共犯確有犯意聯絡，並意圖為自己不
      法之所有。至被告辯稱強盜財物多寡，有無返還部分財物等，無非犯罪時或犯
      後態度問題，不影響犯罪之成立。
    (4)至共犯丁○○於警詢中固另陳稱：站在後方之甲○○係以雙手徒手抱住被害人
      控制其行動云云（偵卷第八頁），惟其於本院稱：警詢有部分不實在等語（本
      院卷第九六頁），而被害人乙○○是稱：較矮那人只是站在後方等語（原審卷
      第一三六頁首行、本院卷第一三六頁），顯見共犯丁○○此部分供述，與事實
      不符，不足採信。
（三）被告與共犯丁○○共同搶奪戊○○○皮包乙個之犯行：
    (1)共犯丁○○於警詢（此為其於本院調查時不爭執，詳本院卷第六三頁、九十六
      頁）自白稱：伊於九十一年五月十日約二十二時許，與甲○○騎乘輕型機車Ｕ
      ＴＺ─一六二號找目標下手，在臺北縣新莊市○○街藝術中心旁，見乙位婦女
      有機可趁，伊即從後方徒手用右手搶奪放置在腳踏板之皮包乙個，後跑至旁，
      當時有搶到
      時三十分許，帶同員警在臺北縣新莊市○○路四二九巷巷口取得電療器和員工
      證件一張，其餘
      店花費完畢等語無訛（偵卷第七頁反面至第八頁）；核與被告於警詢稱：伊與
      丁○○於五月十日約二十二時許，騎乘機車ＵＴＺ─一六二號尋找目標下手，
      在新莊市○○街藝術中心旁見乙位婦女有機可趁，由丁○○在婦女後方徒手用
      右手搶奪放置在機車腳踏板之黑色皮包，伊在旁邊二公尺處騎機車等候丁○○
      ，被告甲○○於警詢中自白稱：後來被害人追過來時，伊右手拿匕首頂住婦女
      胸口，希望其不要再追過來等語相符（偵卷第十三頁）。
    (2)被害人戊○○○於偵訊、原審及本院證稱：九十一年五月十日晚上十點多，伊
      要去新莊市○○路藝術中心旁騎機車，將皮包掛在機車腳踏墊上面鉤子時，有
      二個人騎機車過來，被載那個比較高瘦的人過來搶伊皮包，另騎車較黑、胖之
      人在旁邊等候，伊跟行搶之人拉扯，結果皮包還是被搶走，機車係白色、輕型
      ，下車行搶之人即係被告丁○○，被搶之皮包內有
      合作金庫金融卡一張、新莊農會金融卡一張、電療器一個、員工證件一張、伊
      兒子翁仕坤之彰化商業銀行支票一張、現金一千元；搶完後該二人對調，由行
      搶穿白衣服之人騎車，較矮之人坐在後面等語（偵卷第六八頁及其反面、原審
      卷第六六頁至六九頁、本院卷第一一四至一一五頁），且有臺北縣（政府）警
      察局新莊分行受理刑事案件報案三聯單及其出具之臺北縣政府警察局贓物認領
      保管單各乙紙在卷可稽（偵卷第三三頁、第三九頁），足證被害人所指屬實，
      堪予採信。
    (3)至被告辯稱：丁○○說要去拿安全帽，伊不知為何變成搶，且伊所在位置與丁○○行搶之處，有拐彎，伊看不見丁○○作何事，至於持刀阻止被害人追，是
      以為丁○○與人打架云云，經查：被告於本院自承：我沒錢，丁○○告訴我找
      比較瘦弱的，說找到適合的對象就做，要帶刀，人家才會怕等語（本院卷第九
      七至九九頁），於警詢稱：今日犯案由丁○○提議，我們是在暗處觀察很久尋
      找目標照機會下手，沒有特定找戊○○○為對象等語（偵卷第十三頁），核與
      共犯丁○○於本院供稱：於四月，已商量找比較瘦弱來恐嚇取財等語相符（本
      院卷第九七頁），語雖為恐嚇取財，然其行為則為強盜或搶奪，顯見其二人有
      不法所有之犯意聯絡，且觀諸被告確有帶刀械之客觀情狀，已然遂行其謀議，
      則被告推說不知情等語，無非卸責之詞，不足採，至共犯丁○○於本院附和被
      告之說辭稱：是告訴被告要去拿安全帽云云，惟其於該處並無何安全帽可取，
      且又與其所不否認之警詢說辭不符，顯係迴護被告之說辭，不足採信。另被害
      人戊○○○與共犯丁○○所繪現場圖，均為行搶處與被告等待處為一拐彎（本
      院卷一○三頁、一二○頁），彼此有觀看不易之情形，惟被告係與共犯丁○○
      事先尋覓鎖定被害人，而後至該處等待等情，已如上述，則該拐彎首尾不見之
      地形，不能據為被告不知情之有利證據。何況，若非被告與共犯丁○○事先謀
      議，則何以被告見五十餘歲之被害婦女戊○○○追跑而來，會出示凶器嚇阻之
      ？被告雖辯稱：誤以丁○○與人吵架云云，惟如為吵架，而對方為五十餘歲婦
      人，共犯丁○○年輕力勝，衡情豈會遭對方追逐？被告何須出示凶器？是被告
      所辯顯違情理，不足採信。又行搶之款項亦係被告與共犯丁○○二人共同花用
      （偵卷第六一頁反面），衡情，倘非其二人共同行搶，焉會共同花用行搶之款
      項？
    (4)被告與共犯丁○○於當日二十二時許，共同搶奪戊○○○財物得手後，隨即於
      同日二十三時十五分許，在臺北縣板橋市○○路二四五巷五三號前，為警查獲
      ，並其等所駕機車腳踏座下扣得匕首乙把及三節棍乙支，業據當場逮捕被告與
      共犯丁○○之員警謝英山於偵訊中陳明在卷（偵卷第八四頁），核諸被告稱：
      丁○○說要帶刀等語（本院卷第九九頁），足證該匕首乙把及三節棍乙支應係
      被告在前開機車把風接應時，隨身攜帶並預備供搶奪所用之物，否則豈能見戊○○○追捕時，立即拿出？而於搶奪未幾，即為警在共犯丁○○騎乘之上開機
      車腳踏座上查扣。是被告於警詢供稱：扣案之匕首乙把及三節棍乙支，皆係伊
      所有供搶奪預備之物等語（偵卷第十三頁反面），即可採信，由此足證被告與
      共犯丁○○應於基於攜帶兇器搶奪之共同犯意聯絡，推由被告攜帶其所有足供
      兇器使用之匕首乙把及三節棍乙支在三公尺遠之未熄火之上述機車上把風接應
      ，由共犯丁○○下車自後搶奪戊○○○所有之皮包乙個。
    (5)至共犯丁○○於警詢中固陳稱：得手後，甲○○以右手持匕首往被害人胸前砍
      三刀，看見刀子閃躲，故未受傷云云（偵卷第八頁），然此為被告甲○○所否
      認（偵卷第六二頁），亦核與被害人戊○○○上述說辭不符，是以，共犯丁○○此部分供述自不足採信，且公訴人認被告甲○○係以匕首向被害人戊○○○
      揮砍，亦有誤會。
    (6)至被告與共犯丁○○至新莊市藝術中心時，究係被告或共犯丁○○騎車乙節，
      公訴人認係丁○○，惟被害人戊○○○稱：有兩個人騎車過來，被載比較高的
      那個人搶我皮包（按即丁○○）等語（原審卷第六七頁），本院因認係被告駕
      車，此雖與被告之犯罪構成要件無關，亦併此敘明。
（四）此外，復有西瓜刀乙支、匕首乙把及三節棍乙支扣案可佐，被告所辯，顯係事
      後卸責之詞，委無足採，本件事證明確，被告犯行，洵堪認定，應依法論科。
二、論罪科刑部分：
（一）查西瓜刀、匕首，本即為具切削功能之利器，另三節棍為鐵器，客觀上皆足以
      危害人之生命、身體，均可資為兇器使用。被告與共犯丁○○謀議，推由共犯
      丁○○站於乙○○右方，並出示丁○○提供之西瓜刀乙支，嚇令乙○○不准動
      及供出提款卡內之金額，被告則站於乙○○後方部分，核其所為，係犯刑法第
      三百三十條第一項之意圖為自己不法之所有，攜帶兇器，以脅迫至使不能抗拒
      ，而取他人之物之加重強盜罪。
（二）按刑法第三百二十九條之以強盜論，即以強盜罪相當條文處罰之意，並非專以
      第三百二十八條第一項之強盜論，故第三百三十條所謂犯強盜罪，不僅指自始
      犯強盜罪者而言，即依第三百二十九條以強盜論者，亦包括之，如此項準強盜
      有第三百二十一條第一項各款情形之一，自應依第三百三十條論處，最高法院
      二十五年度上字第六六二六號、四十二年度台上字第五二三號判例意旨可資參
      照。復按攜帶兇器強盜罪之所謂兇器，其種類並無限制，凡客觀上足以對人之
      生命、身體、安全構成威脅，具有危險性之兇器均屬之，且祇須強盜時攜帶此
      種具有危險性之兇器為已足，並不以使用為必要，最高法院九十一年度台上字
      第四○七八號判決意旨可資參照。本件被告與共犯丁○○謀議攜帶凶器犯案，
      趁戊○○○不及防備之時，推由被告攜帶匕首乙把及三節棍乙支在三公尺遠之
      未熄火之右開機車上把風接應，而由共犯丁○○下車搶奪戊○○○所有之皮包
      乙個，雖被告未使用上述匕首乙把及三節棍乙支，惟其既已隨身攜帶，自應構
      成攜帶兇器搶奪。又按刑法第三百二十九條所謂當場，不以實施竊盜或搶奪者
      尚未離去現場為限，即已離盜所而尚在他人跟蹤追躡中者，仍不失為當場，最
      高法院二十八年度上字第一九八四號判例可資參酌。本件被告與共犯丁○○共
      同行搶戊○○○之財物得手後，經戊○○○一路追捕，被告即持己有之匕首乙
      把指向追躡中之戊○○○並嚇令其不得追捕，核其所為，係犯刑法第三百二十
      九條之準強盜罪，而有同法第三百二十一條第三款之情形，應以同法第三百三
      十條第一項之加重強盜罪論處。
（三）再按搶奪因防護贓物、脫免逮捕或湮滅罪證，而當場實施強暴、脅迫，論以強
      盜之規定，自以實施強暴脅迫之人為限，其他共犯對於行強如無犯意之聯絡者
      ，不容概以強盜論擬，最高法院二十三年上字第二三一六號判例意旨可資參照
      。本件共犯丁○○雖與被告甲○○共同攜帶兇器行搶，嗣於被害人戊○○○追
      捕過程中，由被告持己有之匕首乙把指向戊○○○並嚇令其不得追捕，而當場
      施以脅迫，惟由前述戊○○○陳稱：伊遭搶後，即自後追趕，但較矮之人即將
      匕首指向伊，叫伊不要追了等語，則共犯丁○○於搶奪得手後即未發一語亦未
      出手，另被告於搶奪犯行被發覺後，即遭被害人戊○○○追躡中，顯見其並無
      機會與共犯丁○○謀議施脅迫行為，足認當時應係被告一人為使其己身與共犯
      丁○○脫免逮捕並防護其二人搶奪得手之皮包，始單獨臨時起意，持己有之匕
      首指向戊○○○，並嚇令其不得追趕，而共犯丁○○就此部分，既始終並未參
      與行強，且亦無證據證明與被告有何犯意聯絡，則公訴人謂被告與共犯丁○○
      搶奪後，為防護贓物、脫免逮捕，共同對被害人戊○○○施以脅迫，自有誤會
      。公訴人疏未注意被告之準強盜行為亦有刑法第三百二十一條第一項第三款之
      加重情形，而認其僅構成同法第三百二十九條之罪，尚有未洽，惟其起訴之社
      會基本事實同一，本院自得變更起訴法條。被告與共犯丁○○就上開加重搶奪
      部分及加重強盜之犯行，有犯意之聯絡，行為之分擔，皆為共同正犯。其所犯
      右述二罪，犯意各別，罪名互異，應分論併罰。
（四）扣案之西瓜刀乙支係共犯丁○○所有，供強盜所用之物，業據被告與共犯丁○○於警詢中供承在卷【偵卷第八頁反面、本院卷第一六一頁，原審理由欄二之
      （八）同此認定，惟事實欄卻載為甲○○所提供，顯然誤載，應予更正】，匕
      首乙把係被告所有供搶奪預備之物並係持以準強盜所用之物，三節棍乙支係被
      告所有供搶奪預備之物，亦據被告於警詢中陳明在卷（偵卷第十三頁反面），
      併依刑法第三十八條第一項第二款之規定宣告沒收之。至被告與共犯二人為遮
      掩面目、防免事後遭人指認，所戴之安全帽及口罩，因未扣案，且無證據證明
      現仍存在，為免執行之因難，爰不併予宣告沒收之。
三、公訴意旨另謂：被告與共犯丁○○復於九十一年五月二日凌晨零時二十分許，在
    臺北縣板橋市○○○路一七四巷巷口，由甲○○手持西瓜刀，丁○○下手強盜丙○○及其女友黃秀楨之財物，致該二人不能抗拒，因而強盜取得丙○○所有之現
    金二千元，因認被告此部分亦涉有加重強盜犯行。經查：
（一）被告與共犯丁○○於警詢中固皆自白稱：於上開時地，由丁○○騎機車，甲○○坐於後座，看見丙○○和女朋友在路旁，伊二人即下車由後方包圍，由甲○○將西瓜刀抽出來，由丁○○說「手提袋拿來，錢交出來，不傷人」，丙○○
      很害怕，由丁○○動手搶奪丙○○皮包，但沒有財物，丙○○即在衣褲口袋內
      自行交付二千元給甲○○云云（偵卷第八頁反面、第十四頁及其反面），惟其
      二人嗣於偵訊及原審均改稱未強盜丙○○及其女友黃秀幀之財物等語，是以，
      其二人於警詢中不利於己之自白，是否與事實相符，即有斟酌之餘地。
（二）被害人丙○○及其女友黃秀幀確於九十一年五月二日凌晨零時二十分許，在臺
      北縣板橋市○○○路一七四巷巷口，遭二名歹徒強盜財物二千元，固據證人丙○○於警偵訊及原審、黃秀幀於原審指述甚明（偵卷第二四頁及其反面、第六
      七頁反面、原審卷第七十頁至七二頁、第九五頁），惟證人丙○○於偵訊稱：
      因伊到警察局時，被告甲○○、丁○○皆有承認，且伊看被告二人體型高度很
      像，故伊認為係被告二人行劫，但伊未見到歹徒之臉（偵卷第六七頁反面、第
      六八頁、第六九頁），於原審陳稱：當時該二名歹徒載半罩式安全帽、戴口罩
      ，故長相未看清楚，該二名歹徒是否係在庭之被告甲○○、丁○○伊不知情等
      語（原審卷第七十頁至七二頁）；證人黃秀幀於原審稱：當時該二名歹徒載口
      罩和全罩式安全帽，且又是晚上，所以伊認不出來該二名歹徒是否係在庭之被
      告甲○○、丁○○等語（原審卷第九五頁），是被害人丙○○及黃秀幀均無法
      指認強盜財物之人是否即係被告與共犯丁○○二人，是以，不能認定被告與共
      犯丁○○有強盜丙○○及其女友黃秀幀財物。且證人丙○○證述：該二名歹徒
      均有持刀，其中騎機車之人持西瓜刀，坐在後座之另一人持匕首靠在伊胸口等
      語（偵卷第六七頁反面、原審上開筆錄）；證人黃秀幀證述：該二名歹徒分持
      西瓜刀及匕首，亮刀時有將刀子抵住伊腰部等語（原審上開筆錄），則強盜丙○○、黃秀幀財物之二名歹徒係分持西瓜刀及匕首，亦與前開被告、共犯丁○○供述僅由被告持西瓜刀，另由被告丁○○嚇令被害人將財物交出之自白有所
      出入，職是，被告與共犯丁○○前開於警詢不利於己之自白，顯與事實不符，
      而不足採信。
（三）綜上，此部分即屬不能證明，惟公訴人認此部分與前開論罪科刑之加重強盜部
      分，有連續犯之裁判上一罪關係，爰不另為無罪判決之諭知，附此敘明。
四、原審同此認定，並適用刑事訴訟法第二百九十九條第一項前段、第三百條，刑法
    第二十八條、第三百三十條第一項、第三百二十六條、第五十一條第五款、第三
    十八條第一項第二款，並審酌被告曾因違反懲治盜匪條例、竊盜、搶奪等案件，
    經台灣板橋地方法院於八十五年九月二日，以八十五年度少訴字第四六號分別判
    處有期徒刑八年六月、六月、一年二月，並定應執行刑為有期徒刑九年六月確定
    。又因恐嚇取財案件，經台灣板橋地方法院於八十六年七月二十三日，以八十六
    年度易字第四八八九號判處有期徒刑五月確定。前開二罪接續執行，嗣於九十年
    三月二十三日縮短期間假釋出監，指揮書執畢日期為九十五年一月二十八日，假
    釋期間仍不知悔改，素行不佳，有臺灣高等法院全國前案紀錄表在卷可稽，否認
    犯行，仍心存僥倖，未見悔意，正值青壯之年，本可期奮發向上，詎竟捨此不由
    ，反搶奪及持刀強盜他人財物，嚴重漠視踐踏他人尊嚴及權益，危害社會治安甚
    鉅，及強盜、搶奪取得之財物併犯罪之動機、目的、手段、所生危害等一切情狀
    ，各量處有期徒刑七年四月、七年二月，並定應執行刑有期徒刑十二年，認事用
    法，均無不合，又量刑本為法院裁量權，除顯然罪刑失衡之不當情形外，尚不得
    遽為指摘，原審量刑，並無顯然不當之情形，則公訴人上訴意旨指摘原審量刑太
    輕，為無理由，被告上訴意旨猶執陳詞否認犯行，為無理由，均應予以駁回。
據上論斷，應依刑事訴訟法第三百六十八條，判決如主文。
本案經檢察官鄭龍照到庭執行職務。
中　　　華　　　民　　　國　　九十三　　年　　　四　　　月　　 二十 　　日
                              臺灣高等法院刑事第十庭
                                  審判長法  官　溫　耀　源
                                        法  官　吳　　  燦
                                        法  官　周　政　達
右正本證明與原本無異。
如不服本判決，應於收受送達後十日內向本院提出上訴書狀，其未敘述上訴之理由者
並得於提起上訴後十日內向本院補提理由書（均須按他造當事人之人數附繕本）。
                                        書記官  陳　菊　珍
中　　　華　　　民　　　國　　九十三　　年　　　四　　　月　　 二十 　　日
附錄：本案論罪科刑法條全文
刑法第三百三十條
犯強盜罪而有第三百二十一條第一項各款情形之一者，處七年以上有期徒刑。
前項之未遂犯罰之。
刑法第三百二十六條
犯前條第一項之罪，而有第三百二十一條第一項各款情形之一者，處一年以上七年以
下有期徒刑。
前項之未遂犯罰之。
